【裁判字號】    95,交聲,615
【裁判日期】    951130
【裁判案由】    違反道路交通管理處罰條例聲明異議
【裁判全文】
臺灣臺北地方法院交通事件裁定         95年度交聲字第615號
原處分機關  臺北市交通事件裁決所
異議人即
受處分人    乙○○
                      號2樓
上列受處分人因違反道路交通管理處罰條例案件，對於臺北市交
通事件裁決所中華民國九十五年六月二十六日所為之處分（原處
分案號：北市裁二字第裁22─ACV203458號）聲明異議，本院裁
定如下：
    主      文
異議駁回。
    理      由
一、按行為後法律或自治條例有變更者，適用行政機關最初裁處
    時之法律或自治條例，但裁處前之法律或自治條例有利於受
    處罰者，適用最有利於受處罰者之規定，行政罰法第五條定
    有明文。交通裁決機關依道路交通管理處罰條例所為之罰鍰
    、記點之裁定，具有行政罰之性質，自有上開規定之適用。
    本件異議人即受處分人乙○○紅燈右轉之違規行為發生後，
    於民國九十四年十二月二十八日修正公布之道路交通管理處
    罰條例第五十三條、第六十三條等規定，業於九十五年七月
    一日施行，其中第五十三條增訂第二項有關「前項紅燈右轉
    行為者，處新臺幣六百元以上一千八百元以下罰鍰」之紅燈
    右轉處罰條文，原第一項闖紅燈之規定則未有修正；另第六
    十三條第一項記違規點數之規定僅有用語之修正，同條項第
    三款亦未作任何變動。然本件原處分機關係於九十五年六月
    二十六日作成本件裁決處分，其裁處時道路交通管理處罰條
    例增訂第五十三條第二項關於紅燈右轉之處罰規定，既尚未
    開始施行，尚不生新舊法比較之問題。從而原處分機關適用
    修正前第五十三條「汽車駕駛人，行經有燈光號誌管制之交
    岔路口闖紅燈」之規定而為本件裁罰，自無違誤，合先敘明
    。
二、次按駕駛人駕駛汽車，應遵守道路交通標誌、標線、號誌之
    指示；汽車行駛至交岔路口，應遵守燈光號誌或交通警察之
    指示，道路交通安全規則第九十條、第一百零二條第一項第
    一款分別定有明文。汽車駕駛人，行經有燈光號誌管制之交
    岔路口闖紅燈者，處新臺幣（下同）一千八百元以上五千四
    百元以下罰鍰，並記違規點數三點，修正前道路交通管理處
    罰條例第五十三條、第六十三條第一項第三款亦規定甚明。
    從而於適用修正前法律之情形下，小型車之汽車駕駛人如有
    駕駛汽車行經有燈光號誌管制之交岔路口闖紅燈之違規行為
    經警舉發，並於舉發通知單上所載之應到案日期前到案聽候
    裁決或提出申訴，經主管機關調查後仍認定前揭違規行為屬
    實者，依違反道路交通管理事件統一裁罰基準及處理細則（
    下稱處理細則）第四十四條第一項及違反道路交通管理事件
    統一裁罰基準表（下稱基準表）之規定，須對該汽車駕駛人
    處以二千七百元之罰鍰，並記違規點數三點。
三、本件受處分人於九十五年五月七日下午六時二十分許，駕駛
    車牌號碼DJ─2080號自用小客車，自臺北市○○○路○段九
    十巷之交岔路口右轉羅斯福路四段時，經臺北市政府警察局
    中正第二分局警員甲○○攔停，並以受處分人有違反道路交
    通管理處罰條例第五十三條（修正前）「紅燈右轉」之違規
    行為為由當場製單舉發，經原處分機關調查結果，仍認受處
    分人確有前開違規行為，乃依修正前道路交通管理處罰條例
    第五十三條（贅載「第一項」）、第六十三條第一項（漏載
    第三款）、處理細則第四十四條第一項暨基準表之規定，於
    九十五年六月二十六日以北市裁二字第裁22─ACV203458號
    裁決書裁處受處分人罰鍰二千七百元，並記違規點數三點在
    案。
四、受處分人聲明異議意旨略以：當日伊駕車行駛於羅斯福路四
    段九十巷之巷弄內，前方係羅斯福路四段，伊確認左方無來
    車後，即跟隨前車右轉羅斯福路欲往新店方向行駛，未料右
    轉後馬上遭警察攔下，告知羅斯福路對面之銘傳國小處設有
    號誌，且為紅燈，惟當時九十巷內並未設有任何號誌，伊右
    轉前亦根本沒有發現對面有號誌，事後交通主管機關已於九
    十巷巷內設置號誌，足見該處有設置號誌之必要，伊並非故
    意闖紅燈，而係未看見對面之號誌，為此聲明異議等語。
五、經查：
  (一)受處分人自承於上開時間，駕車自羅斯福路四段九十巷右轉
    羅斯福路四段行駛之事實，核與證人即舉發本件違規之臺北
    市政府警察局中正第二分局警員甲○○於本院證述相符。而
    羅斯福路四段九十巷與羅斯福路四段係一交岔路口，九十巷
    正對面銘傳國小處設置有一橫式交通號誌，受處分人右轉當
    時，該號誌係屬紅燈狀態等情，業據證人甲○○證稱：「當
    時我是在羅斯福路四段過九十巷巷口的天橋下方進行交通整
    理勤務，看到DJ─2080號自小客車從九十巷巷口紅燈右轉，
    我就攔下請駕駛人出示駕照、行照，並告訴駕駛人巷口對面
    銘傳國小那裡有一個號誌，受處分人右轉的時候，該號誌是
    紅燈，我有親眼看見，所以就製單告發」等語明確（見本院
    九十五年九月十一日訊問筆錄），依證人甲○○及受處分人
    分別提出之現場路口照片以觀，亦足證前揭交岔路口銘傳國
    小處確設置有一橫式交通號誌，受處分人理應遵守該號誌之
    指示，然其於號誌為紅燈管制通行之情形下右轉行駛，自屬
    闖紅燈之違規行為甚明。
  (二)又羅斯福路四段九十巷巷內另設置有一直式之燈光號誌，有
    前開受處分人及證人提出之照片在卷可憑，經本院函查結果
    ，臺北市交通管制工程處九十五年七月十九日北市交工工字
    第○九五三一九五七二○○號函雖稱：「旨揭路口為配合公
    車專用道工程新設號誌，於九十四年十一月十四日安裝，九
    十五年三月四日階段通車時啟用」，而與受處分人及證人一
    致陳稱：九十五年五月七日受處分人違規當時尚未有該號誌
    ，該號誌係後來才裝設等語，有所不合；縱認受處分人違規
    當時該巷內之直式號誌尚未設置，惟斯時羅斯福路四段九十
    巷對面銘傳國小處之橫式號誌既已設置，用以管制該交岔路
    口之交通，且該號誌設置位置係正對九十巷巷口，而無遭建
    築物或其他物體阻擋之情，受處分人自有遵守該號誌之義務
    。受處分人雖辯稱右轉前根本未注意對面有號誌，並非故意
    紅燈右轉闖紅燈云云，惟按人民違反法律上之義務而應受行
    政罰之行為，法律無特別規定時，雖不以出於故意為必要，
    仍須以過失為其責任條件。但應受行政罰之行為，僅須違反
    禁止規定或作為義務，而不以發生損害或危險為其要件者，
    推定為有過失，於行為人不能舉證證明自己無過失時，即應
    受處罰，司法院大法官會議著有釋字第二七五號解釋，行政
    罰法第七條第一項亦規定：「違反行政法上義務之行為非出
    於故意或過失者，不予處罰」，足見因過失而違反行政法上
    義務者，仍應予以處罰。查本件受處分人行駛之羅斯福路四
    段九十巷前設有停止線，該交岔路口並劃有斑馬線供行人通
    行，羅斯福路四段更設有公車專用道，此觀現場照片及證人
    甲○○證稱：「（問：舉發當時羅斯福路四段九十巷口，是
    否有劃設斑馬線供行人穿越羅斯福路至對側？）有的，在舉
    發當時就有斑馬線的劃設，現在還是有。」等語自明（見同
    上筆錄），足見受處分人駕車行經該交岔路口，面對劃設斑
    馬線、車道甚多且車流量龐大之羅斯福路，亦應注意有無號
    誌之設置，詎其未多加注意及辨識號誌之存在，即貿然跟隨
    前車右轉，至少應有過失，而仍應負違規責任。受處分人辯
    稱根本未注意號誌之存在，並非故意闖紅燈等語，不足以免
    除其應受之處罰。本件事證明確，受處分人違規行為堪以認
    定，自應依法裁罰。
六、綜上所述，受處分人確有前揭紅燈右轉之闖紅燈之違規行為
    ，且已於應到案日期前到案提出陳訴，從而原處分機關依修
    正前道路交通管理處罰條例第五十三條（惟贅引「第一項」
    ，應予更正）、第六十三條第一項第三款（漏載第三款）、
    處理細則第四十四條第一項暨基準表之規定，裁處受處分人
    罰鍰二千七百元，並記違規點數三點，核無違誤；本件受處
    分人之異議為無理由，自應裁定將其異議駁回。
據上論斷，應依道路交通案件處理辦法第十九條，裁定如主文。
中    華    民    國    95    年    11    月    30    日
                  交通法庭法  官  林庚棟
以上正本證明與原本無異。
如不服本裁定應於送達後五日內向本院提出抗告狀。
                          書記官  殷玉芬
中    華    民    國    95    年    12    月    4     日


司法院資訊處製作；財團法人民間司法改革基金會備份。
